【裁判字號】    92,交抗,176
【裁判日期】    920331
【裁判案由】    違反道路交通管理處罰條例
【裁判全文】
臺灣高等法院交通事件裁定                      九十二年度交抗字第一七六號
    抗  告  人
    即受處分人    甲○○
右抗告人因違反道路交通管理處罰條例案件，不服台灣台北地方法院中華民國九十二
年一月二十一日裁定（九十二年度交聲字第二九號；原處分案號：北監五字裁四○－
Ｚ00000000號），提起抗告，本院裁定如左：
    主  文
抗告駁回。
    理  由
一、按汽車行駛高速公路應依速限標誌指示，高速公路交通管制規則第五條已有明定
    。又汽車行駛於高速公路，而不遵管制之規定者，處汽車駕駛人新臺幣（下同）
    三千元以上六千元以下罰鍰，道路交通管理處罰條例第三十三條第一項定有明文
    ，並應另依同條例第六十三條第一項第一款規定，記違規點數一點。
二、本件抗告人即受處分人甲○○，於民國九十一年九月十四日四時三十八分許，駕
    駛車牌號碼三Ｃ–一九八一號自用小客車，在國道一號公路南向二八八公里最高
    速限一○○公里處，以時速一一九公里行駛，超速十九公里，而為內政部警政署
    國道公路警察局第四警察隊以當場攔停，並以受處分人所有之汽車有違反道路交
    通管理處罰條例第三十三條第一項規定之事實掣單逕行舉發，受處分人拒絕簽收
    ，經警告知應到案時地及載明拒簽事由，受處分人嗣於應到案日期前向原處分機
    關提出申訴，經原處分機關函請原舉發單位調查結果，仍認受處分人有違反道路
    交通管理處罰條例第三十三條第一項之違規行為，原處分機關乃依道路交通管理
    處罰條例第三十三條第一項、及違反道路交通管理事件統一裁罰基準表之規定裁
    處受處分人罰鍰三千元，並依道路交通管理處罰條例第六十三條第一項記違規點
    數一點等情，有舉發道路交通管理事件通知單附卷可稽，並經證人即開單告發受
    處分人之員警林獻雄於原審調查時證實，抗告人於原審聲明異議，雖指稱警察有
    拿雷射槍給我看，我有看到雷射槍上車速顯示是一一九，但並沒有顯示出是我的
    車，可能是別的車子，當時是深夜又下雨，警察可能誤判云云。經原審調查結果
    認舉發警員係以雷射測速槍鎖定受處分人駕駛之車輛，並顯示時速一一九公里一
    情，為抗告人所不爭，其駕車行駛高速公路超速行駛之違規行為，至堪明確。因
    認抗告人於原審所為上開辯解係卸責之詞，不足採信。因而裁定駁回其聲明異議
    ，經核並無不合。
三、抗告人抗告意旨略以：國道公路警察局第四警察隊稱以當場攔停稱此當場攔停有
    二項解釋：其一為發現違規車輛馬上攔停於違規地點，其二為不確定違規車輛在
    哪裡而於路上事後攔停，於此所述為後者，不在事發地點進行攔停之行為，亦無
    足夠理由與事實證明攔停之車輛為違規車輛。抗告人已明白表示該警察所用之雷
    射槍所顯示之時速並無明白顯示出違規車輛，更不能因此證明係抗告人所駕駛之
    車輛，應該提出確切證據證明始能做出違規裁決，如單憑一方說詞即判定違規屬
    實，未免有失公道。原裁定稱該警員之行為具有公信力之原則，難道警察沒有出
    錯的時候嗎？請該員警提出如何確切證明，且為有效證明，抗告人始能信服。警
    員稱違規時間與攔停的時間至少近十分鐘車程，也算有十幾公里遠，如何鎖定？
    如何確定？如何判定？為此提起抗告云云。惟查抗告人右揭違規事實，業據證人
    即開單告發受處分人之員警林獻雄於原審到庭證稱：「（本件是否你舉發？如何
    舉發？）是。當天我們在執行凌晨四點到八點勤務，在國道一號南下二百八十八
    公里處，用雷射槍科學儀器測速，鎖定受處分人超速車輛，發現受處分人超速速
    度為一一九公里，所以我們就攔查告知違規事項，但受處分人拒簽，我們告知應
    到案時、地，載明拒簽事由於舉發單上。雷射槍已經鎖定受處分人的車輛測速，
    發現超速，我們有攔停，但因為受處分人的車輛在內車道沒有發現我們。」等情
    明確（原審九十二年一月二十日訊問筆錄參照）。證人與抗告人非親非故，衡情
    應無誣陷抗告人之理，況抗告人並無法舉出任何對其有利之證據資料，以使法院
    對證人所供述受處分人違規之事實產生任何合理之懷疑，且交通警察掣單舉發違
    反道路交通管理處罰條例所列之違規事實，本質上為行政處分，係公務員基於職
    務上之權力，依法就特定之具體事件所為之具公法上效果之單方面行政行為，基
    於公務員為公法上行為具有公信力之原則，該行政行為當可被推定為真正，其據
    以依法處分之事實認定亦為正確無誤。況證人所使用之雷射測速槍已鎖定抗告人
    駕駛之車輛，顯示時速一一九公里一情，並為抗告人所不爭，故抗告人駕車行駛
    高速公路超速行駛之違規行為，堪以認定。抗告人所為上開辯解，無非係卸責之
    詞，不足採信。從而原裁定認原處分機關依行為時道路交通管理處罰條例第三十
    三條第一項，裁處受處分人三千元罰鍰之處分，並記違規點數一點，並無違誤，
    因而認抗告人於原審聲明異議為無理由，裁定駁回之，自無不當。抗告人猶執陳
    詞，指摘原裁定不當，其抗告無理由，應予駁回。
四、據上論結，應依道路交通案件處理辦法第二十六條，道路交通管理處罰條例第八
    十九條，刑事訴訟法第四百十二條，裁定如主文。
中      華      民      國    九十二    年      三      月    三十一    日
                              台灣高等法院交通法庭
                                  審判長法  官  陳  正  雄
                                        法  官  許  宗  和
                                        法  官  許  錦  印
右正本證明與原本無異。
不得再抗告。
                                        書記官  楊  妙  恩
中      華      民      國    九十二    年    四        月      二      日


司法院資訊處製作；財團法人民間司法改革基金會備份。
